【裁判字號】    94,訴,2971
【裁判日期】    950628
【裁判案由】    停職
【裁判全文】
臺北高等行政法院判決
                                     94年度訴字第02971號
                              .
原      告  甲○○
被      告  行政院農業委員會
代  表  人  蘇嘉全（主任委員）
訴訟代理人  顏仁德
            丙○○
            乙○○
上列當事人間因停職事件，原告不服公務人員保障暨培訓委員會
中華民國94年7 月26日94公審決字第0171號復審決定（發文日期
及字號：94年8 月1 日公保字第0940003498號），提起行政訴訟
。本院判決如下：
    主  文
原告之訴及其變更追加之訴均駁回。
訴訟費用由原告負擔。
    事  實
一、事實概要：
    原告係被告所屬林務局臺東林區管理處（下稱臺東林區管理
    處）技佐，委任第2 職等，因涉嫌於民國（下同）89年3 月
    至12月間利用職務上機會詐取財物，經臺灣臺東地方法院檢
    察署檢察官92年2 月19日90年度偵字第2023號以違反貪污治
    罪條例罪名提起公訴，臺東林區管理處92年4 月1 日92年度
    第3 次考績委員會會議決議移送公務員懲戒委員會，臺東林
    區管理處並以92年4 月18日東人字第092727 0170 號函報請
    被告所屬林務局陳轉被告依公務員懲戒法第19條第2 項規定
    移送公務員懲戒委員會審議，公務員懲戒委員會以92年7 月
    11 日92 年度清字第8898號公務員懲戒委員會議決書停止審
    議，嗣原告經臺灣臺東地方法院93年8 月31日92年度訴字第
    63號刑事判決有期徒7 年10月，褫奪公權4 年，臺東林區管
    理處乃於93年10月14日召開考績委員會斟酌原告上開情事，
    認其違法失職情節重大，決議予以停職處分，臺東林區管理
    處並以93年11月9 日東人字第0937270292號獎懲建議函層轉
    被告所屬林務局，被告所屬林務局依公務員懲戒法第4 條第
    2 項規定，以93年11月12日林人字第0931622667號令核定原
    告停職處分。原告不服，提起復審，經公務人員保障暨培訓
    委員會以94年2 月22日94公審決字第0021號復審決定書，以
    公務員懲戒法第4 條第2 項所稱之主管長官，指有權將公務
    員移付懲戒之各院、部、會長官及地方最高長官而言，於本
    件應為被告；被告所屬林務局逕核定原告停職，欠缺事務管
    轄權限，自屬違法等由，爰將上開被告所屬林務局93年11月
    12日林人字第0931622667號令予以撤銷。嗣臺東林區管理處
    另行以94年3 月18日東人字第0947270071號獎懲建議函層轉
    被告建議予以停職，經被告以94年4 月1 日農人字第094011
    4693號令，以原告違法失職，利用職務上之機會，詐取財物
    ，經臺灣臺東地方法院刑事判決，依貪污治罪條例等，處有
    期徒刑7 年10月，褫奪公權4 年，依公務員懲戒法第4 條第
    2 項核定停職處分（下稱原處分）。原告不服，提起復審遭
    決定駁回後，遂提起行政訴訟。
二、兩造聲明：
  (一)原告聲明：（原告未於言詞辯論期日到場，茲據其書狀所載
    ，記載其聲明及陳述）
    1.復審決定及原處分均撤銷。
    2.訴訟費用由被告負擔。
  (二)被告聲明：如主文所示。
三、兩造之爭點：
  (一)原告主張：
    1.原處分係依據公務員懲戒法第4 條第2 項規定，惟對於「
      情節重大」乙節，原處分及訴願決定並未予以說明，自有
      未洽。
    2.原告所涉刑事部分仍在上訴中，就所涉刑事部分之情狀以
      觀，情節尚屬輕微，被告遽認屬情節重大，顯有理由不適
      之違誤。
    3.原告於94年4 月19日向臺東林區管理處就職報到後，未再
      受有停職之處分。
  (二)被告主張：
    1.原告為辦理臺東林區管理處成功事業區第15至32林班租地
      重測，僱有臨時工協助重測作業之進行，原告當時執掌臨
      時工簽到簿之管制，並按月依簽到簿上各臨時工出工日數
      之記載，填製臨時工出工卡、工資表，連同僱用臨時工申
      請書，向臺東林區管理處申請工資後核發予各臨時工。詎
      原告竟利用此一職務上之機會，持未實際參與重測作業之
      吳文明等人證件及私章權充人頭，製作不實之出工資料，
      向臺東林區管理處虛報並冒領臨時工工資。原告先經臺灣
      臺東地方法院檢察署檢察官提起公訴，次經臺東林區管理
      處考績委員會審議後報請被告所屬林務局陳轉被告依公務
      員懲戒法第19條第2 項規定移送公務員懲戒委員會審議，
      復經臺灣臺東地方法院第一審刑事判決有期徒7 年10月，
      是以，臺東林區管理處乃召開考績委員會斟酌原告上開情
      事，認其違法失職情節重大，報經被告依公務員懲戒法第
      4 條第2 項規定，核予停職處分，於法尚無違誤。
    2.由於原處分之獎懲事由欄已載明原告違法失職，利用職務
      上之機會，詐取財務，經臺灣臺東地方法院刑事判決，依
      貪污治罪條例等，處有期徒刑7 年10月，褫奪公權4 年等
      語，經核與行政程序法第96條有關書面行政處分應記載事
      項之規定無違，尚難認有原告所稱情節重大之事實不明及
      理由不適之瑕疵。
    理  由
一、原告起訴時，被告之代表人為李金龍，嗣於訴訟中變更為蘇
    嘉全，茲據新任代表人具狀聲明承受訴訟，核無不合，應予
    准許。又本件原告經合法通知，無正當理由未於言詞辯論期
    日到場，核無民事訴訟法第386 條各款所列情形，爰依行政
    訴訟法第218 條準用民事訴訟法第385 條第1 項前段，由被
    告聲請而為一造辯論判決。
二、行政訴訟法第111 條第1 項規定：「訴狀送達後，原告不得
    將原訴變更或追加他訴。但經被告同意，或行政法院認為適
    當者，不在此限。」本件原告於訴狀送達被告後，又變更及
    追加聲明為：「先位聲明：一、確認原處分無效，復審決定
    撤銷。二、被告應給付原告新臺幣（下同）146,199 元及自
    本訴狀繕本送達之翌日起至清償日止按週年利率百分之5 計
    算之利息，並自95年6 月1 月起另按月給付原告7,975 元。
    備位聲明：原處分及復審決定均予撤銷。二、被告應給付原
    告146,199 元及自本訴狀繕本送達之翌日起至清償日止按週
    年利率百分之5 計算之利息，並自95年6 月1 月起另按月給
    付原告7,975 元。」經被告於當庭表示不同意（見本院95年
    6 月14日言詞辯論筆錄），本院亦認有礙訴訟之終結，其變
    更及追加聲明為不適當，不應准許，合先敘明。
三、原告主張：原處分係依據公務員懲戒法第4 條第2 項規定，
    惟對於「情節重大」乙節，原處分及訴願決定並未予以說明
    ，自有未洽；原告所涉刑事部分仍在上訴中，就所涉刑事部
    分之情狀以觀，情節尚屬輕微，被告遽認屬情節重大，顯有
    理由不適之違誤。據此，依行政訴訟法第4 條第1 項規定，
    求為判決撤銷復審決定及原處分云云。
四、被告則以：原告為辦理臺東林區管理處成功事業區第15至32
    林班租地重測，僱有臨時工協助重測作業之進行，原告當時
    執掌臨時工簽到簿之管制，並按月依簽到簿上各臨時工出工
    日數之記載，填製臨時工出工卡、工資表，連同僱用臨時工
    申請書，向臺東林區管理處申請工資後核發予各臨時工。詎
    原告竟利用此一職務上之機會，持未實際參與重測作業之吳
    文明等人證件及私章權充人頭，製作不實之出工資料，向臺
    東林區管理處虛報並冒領臨時工工資。原告先經臺灣臺東地
    方法院檢察署檢察官提起公訴，次經臺東林區管理處考績委
    員會審議後報請被告所屬林務局陳轉被告依公務員懲戒法第
    19條第2 項規定移送公務員懲戒委員會審議，復經臺灣臺東
    地方法院第一審刑事判決有期徒7 年10月，是以，臺東林區
    管理處乃召開考績委員會斟酌原告上開情事，認其違法失職
    情節重大，報經被告依公務員懲戒法第4 條第2 項規定，核
    予停職處分，於法尚無違誤，求為判決駁回原告之訴等語。
五、按公務員懲戒法第2 條規定：「公務員有左列各款情事之一
    者，應受懲戒：一、違法。二、廢弛職務或其他失職行為。
    」第4 條規定：「（第1 項）公務員懲戒委員會對於受移送
    之懲戒案件，認為情節重大，有先行停止職務之必要者，得
    通知該管主管長官，先行停止被付懲戒人之職務。（第2 項
    ）主管長官對於所屬公務員，依第19條之規定送請監察院審
    查或公務員懲戒委員會審議而認為情節重大者，亦得依職權
    先行停止其職務。」第19條第1 項規定：「各院、部、會長
    官，地方最高行政長官或其他相當之主管長官，認為所屬公
    務員有第2 條所定情事者，應備文聲敘事由，連同證據送請
    監察院審查。但對於所屬9 職等或相當於9 職等以下之公務
    員，得逕送公務員懲戒委員會審議。」
六、上開事實欄事實概要所載之事實，為兩造所不爭，並有臺灣
    臺東地方法院檢察署檢察官92年2 月19日90年度偵字第2023
    號起訴書、臺灣臺東地方法院92年度訴字第63號刑事判決、
    臺東林區管理處92年4 月18日東人字第0927270170號函、公
    務員懲戒委員會92年7 月11日92年度清字第8898號公務員懲
    戒委員會議決書、臺東林區管理處93年11月9 日東人字第09
    37270292號獎懲建議函、被告所屬林務局93年11月12日林人
    字第0931622667號令、公務人員保障暨培訓委員會94年2 月
    22日94公審決字第0021號復審決定書、臺東林區管理處94年
    3 月18日東人字第0947270071號函、原處分附原處分卷足稽
    ，為可確認之事實。本件之爭執，在於被告依公務員懲戒法
    第4 條第2 項核定原告停職處分是否違誤？
七、經查：
  (一)公務員懲戒法第4 條所謂「情節重大」，係不確定法律概念
    。是否情節重大，應由公務員懲戒委員會或被付懲戒人主管
    長官就具體案件，斟酌被付懲戒人違失行為之動機、目的、
    手段以及對公務秩序所生之損害或影響是否重大等認定之，
    。準此，公務員懲戒法第4 條第2 項有關要否先行停止移付
    懲戒人之職務，係屬主管長官職權，並以公務人員所涉情節
    重大為準。
  (二)原告為臺東林區管理處技佐，因臺東林區管理處於89年3 月
    至12月間辦理成功事業區第15-32 林班租地重測，僱有臨時
    工協助重測作業之進行，原告當時執掌臨時工簽到簿之管制
    ，並按月依簽到簿上各臨時工出工日數之記載，填製臨時工
    出工卡、工資表，連同僱用臨時工申請書，向臺東林區管理
    處申請工資後核發予各臨時工，詎原告竟利用此一職務上之
    機會，持未實際參與重測作業之吳文明等人證件及私章權充
    人頭，製作不實之出工資料，向臺東林區管理處虛報並冒領
    臨時工工資等情，有臺東林區管理處成功工作站89年5 月6
    日89東成字第932 號函、臺東林區管理處原告貪污案會計憑
    證調卷資料暨所附付款憑單、臨時工出工卡、臺東林區管理
    處政風室90年6 月14日90東範室字第907280137 號函、被告
    92年6 月13日農人字第0920131761號函、臺東地方法院檢察
    署檢察官92年2 月19日90年度偵字第2023號起訴書、臺灣臺
    東地方法院93年8 月31日92年度訴字第63號刑事判決、臺灣
    高等法院花蓮分院94年12月13日93年度上訴字第186 號刑事
    判決附原處分卷可稽。堪認被告所指原告有違法失職，利用
    職務上之機會，詐取財物之情事，並非子虛。按公務員服務
    法第1 條規定：「公務員應遵守誓言，忠心努力，依法律命
    令所定，執行其職務。」第5 條規定：「公務員應誠實清廉
    ，謹慎勤勉，不得有驕恣貪惰，奢侈放蕩，及冶遊賭博，吸
    食菸毒等，足以損失名譽之行為。」原告所為核已嚴重違反
    公務員對於國家之忠實義務，破壞公務員應依法執行職務、
    誠實清廉之服務原則，已嚴重損及人民對公務人員執行職務
    之信賴，難謂非屬情節重大。原告主張：其涉案情節尚屬輕
    微云云，並無可採。
  (三)本件原告因涉及貪污治罪條例案件，先經臺灣臺東地方法院
    檢察署檢察官92年2 月19日90年度偵字第2023號起訴書提起
    公訴後，臺東林區管理處92年4 月1 日92年度第3 次考績委
    員會會議決議移送公務員懲戒委員會，臺東林區管理處以92
    年4 月18日東人字第0927270170號函報請被告所屬林務局陳
    轉被告依公務員懲戒法第19條第2 項規定移送公務員懲戒委
    員會審議，公務員懲戒委員會92年7 月11日92年度清字第88
    98號公務員懲戒委員會議決書停止審議，嗣原告經臺灣臺東
    地方法院93年8 月31日92年度訴字第63號刑事判決有期徒7
    年10月，褫奪公權4 年，臺東林區管理處乃於93年10月14日
    召開考績委員會斟酌原告上開情事，認其違法失職情節重大
    ，決議予以停職處分，嗣臺東林區管理處以94年3 月18日東
    人字第0947270071號獎懲建議函層轉被告建議予以停職，經
    被告以原處分核定停職處分，其獎懲事由欄載明原告違法失
    職，利用職務上之機會，詐取財物，經臺灣臺東地方法院刑
    事判決，依貪污治罪條例等，處有期徒刑7 年10月，褫奪公
    權4 年，法令依據載明依公務員懲戒法第4 條第2 項，揆諸
    該規定，洵屬有據，且與行政程序法第96條有關行政處分記
    載事項之規定亦無違。原告雖主張：其是否有罪尚未確定，
    被告遽予停職，自有未合云云。惟依刑懲並行原則，公務人
    員行政責任之有無，係以是否違反公務人員相關行政法規為
    斷，而非以刑事責任之有無為唯一準據，原告之主管長官依
    公務員懲戒法規定予以停職，即係就其所負之行政違失責任
    予以論究，認已具備法律上所定暫時無法或不適合繼續執行
    職務之原因，與其刑事責任是否確定無涉，又雖最高法院95
    年5 月11日95年度台上字第2589號判決撤銷臺灣高等法院花
    蓮分院94年12月13日93年度上訴字第186 號刑事判決，發回
    臺灣高等法院花蓮分院更為審理，惟尚無從據以排除原告依
    法應負之行政責任，是上開主張亦非可採。
  (四)至原告主張：其於94年4 月19日向臺東林區管理處到職報到
    後，未再受有停職之處分云云。查被告所屬林務局93年11月
    12日林人字第0931622667號令核定原告停職處分，既經公務
    人員保障暨培訓委員會以94年2 月22日94公審決字第0021號
    復審決定書，以被告所屬林務局逕核定原告停職，欠缺事務
    管轄權限，自屬違法等由，將上開被告所屬林務局93年11月
    12日林人字第0931622667號令予以撤銷，則該停職處分令溯
    及既往失效，即原告為無停職之事實狀態。被告所屬林務局
    以94年4 月11日林人字第0941780305號函通知原告復職報到
    ，係為觀念通知性質，告知原告上開停職處分令經復審決定
    撤銷。原告於94年4 月19日向原單位即臺東林區管理處就職
    報到（參復審卷就職報告單），以辦理補發薪津給與，並於
    報到當日同時依原處分予以停職。故非原告主張其94年4 月
    19日後未受有停職處分，其上開主張有所誤解，且與事實不
    合，要不足採。
八、綜上所述，原處分以原告違法失職，利用職務上之機會，詐
    取財物，經臺灣臺東地方法院刑事判決，依貪污治罪條例等
    ，處有期徒刑7 年10月，褫奪公權4 年，依公務員懲戒法第
    4 條第2 項核定停職處分，認事用法，並無違誤，復審決定
    遞予維持，亦無不合，均應予維持，原告仍執前詞，訴請撤
    銷，為無理由，應予駁回。
據上論結，本件原告之本訴為無理由，變更追加之訴不合法，依
行政訴訟法第218 條、第98條第3 項前段，民事訴訟法第385 條
第1 項前段，判決如主文。
中    華    民    國    95    年     6    月   28     日
                        第一庭審判長法  官  王立杰
                                    法  官  劉錫賢
                                    法  官  胡方新
上為正本係照原本作成。
如不服本判決，應於送達後20日內，向本院提出上訴狀並表明上
訴理由，如於本判決宣示後送達前提起上訴者，應於判決送達後
20日內補提上訴理由書（須按他造人數附繕本）。
中    華    民    國    95    年     6    月   28     日
                                    書記官  陳幸潔


司法院資訊處製作；財團法人民間司法改革基金會備份。
